臺灣高等法院臺中分院刑事判決　　　　 96年度上易字第204號
上　訴　人
即　被　告　甲○○
　　　　　　　　　　（另案
選任辯護人　蕭文濱　律師
上列上訴人因詐欺案件，不服臺灣臺中地方法院95年度易字第
2396號中華民國95年11月27日第一審判決（起訴案號：臺灣臺中
地方法院檢察署95年度偵字第15702號），提起上訴，本院判決
如下：
    主  文
上訴駁回。
    事  實
一、甲○○自民國95年7月7日起，受僱於綽號「大胖」（真實姓
    名年籍不詳）之中年男子，而與「大胖」及其餘姓名年籍數
    量不詳之成年男子，共同基於意圖為自己不法之所有之犯意
    聯絡，以「大胖」為首，其餘成員則分別擔任撥打電話詐騙
    被害人，或於被害人匯款後，利用先前於不詳時、地已取得
    之陳文河、馬文將、鄭中義、潘家偉等人頭帳戶資料出面提
    領之工作；甲○○亦負責於集團內擔任該俗稱「車手」之提
    領工作，並預定向「大胖」取得每提領新臺幣（下同） 1百
    萬元可得5千元之報酬。95年7月13日中午11時30分許，有民
    眾乙○○，於雲林縣林內鄉家中，接獲該詐騙集團成員撥打
    之電話，該人先向乙○○佯稱：其之個人資料遭到盜用，應
    撥打0000-0000-0000-000 0號電話查證云云，待乙○○撥打
    電話後，由 1名自稱「警政署防偽科林警官」者接聽，該人
    復向乙○○佯稱：其之銀行帳戶將遭到凍結云云，並傳真 1
    份偽造之「法務部行政執行凍結管制命令」予乙○○，致使
    乙○○誤以為真，依該「林警官」之指示，撥打另1支0000-
    0000-0000-0000號之電話號碼，欲申請止付及辦理信託帳戶
    ，而依另1名男子之指示，於下午 1時許至3時20分許間，前
    往雲林縣林內鄉與南投縣竹山鎮之合作金庫林內分行與竹山
    分行櫃臺，陸續匯款4筆各95萬元（合計380萬元）至陳文河
    （新竹建中郵局00000000000000號）、馬文將（板橋莒光郵
    局00000000000000號）、鄭中義（屏東民生路郵局00000000
    000000號）、潘家偉（屏東枋寮郵局00000000000000號）之
    帳戶內，致受有損害。嗣甲○○依「大胖」之指示，於同日
    下午 5時許，持鄭中義前開郵局帳戶之存摺與印章，前往臺
    中縣烏日鄉○○路 123號之烏日郵局欲臨櫃提款85萬元時，
    為行員發覺有異報警查獲，並扣得鄭中義之郵局帳戶存摺 1
    本及印章 1枚；惟乙○○匯入其他陳文河、馬文將、潘家偉
    帳戶內之款項，仍遭提領一空。
二、案經臺中縣警察局烏日分局報告臺灣臺中地方法院檢察署檢
    察官偵查起訴。
    理  由
一、訊據被告甲○○對於上開犯罪事實坦承不諱，復有合作金庫
    銀行匯款回條聯影本4紙、郵政存簿儲金提款單1紙、郵政存
    簿儲金簿交易明細影本1紙、臺中縣警察局烏日分局扣押筆
    錄、扣押物品目錄表各1份、中華郵政股份有限公司新竹郵
    局與板橋郵局覆函各1份、屏東郵局覆函2份（及該些覆函檢
    送之陳文河、馬文將、鄭中義帳戶交易明細表）等分別附卷
    可稽，並有該鄭中義帳戶存摺1本、印章1枚扣案可佐，是核
    被告之自白與事實相符，堪採為認定犯罪事實之證據。本件
    事證明確，被告犯行堪以認定。
二、核被告所為，係犯刑法第339條第1項之詐欺取財罪，並與綽
    號「大胖」之人及其餘集團內之成員間，有犯罪聯絡及行為
    分擔均為共同正犯。被告之選任辯護人雖辯稱：I被告與「
    大胖」以外之共犯，並無犯罪聯絡及行為分擔，應僅就其欲
    提供提領之九十五萬元部分負責；II鄭中義提供其帳戶及印
    章予詐欺集團，應屬幫助犯，原審判決就幫助犯所有之上開
    扣案物品予以沒收，於法有違；III被告並無前科，素行良好
    ，僅擔任提款之工作，未參與詐騙行為，未取得任何報酬，
    情節較輕，請給予緩刑宣告等語。然查：
  (一)被告甲○○本人雖未參與詐騙行為之實施，且尚未提領得款
    項，然其既受雇於綽號「大胖」之人，約定報酬，從事提領
    詐得贓款之犯罪構成要件行為，則其與「大胖」及其他姓名
    年籍數量不詳之成年男子間，基於詐騙行為之分工，均以取
    得被害人遭詐騙之匯款為目的，且被害人所交付之匯款，均
    已分別匯入其等可得掌握之人頭帳戶內，是彼等間既有犯意
    聯絡及行為分擔，應成立共同正犯，就全部犯罪結果負責。
  (二)按共同正犯因相互間利用他人之行為，以遂行其犯意之實現
    ，本於責任共同之原則，有關沒收部分，對於共犯間供犯罪
    所用之物，自均應為沒收之諭知。惟幫助犯僅係對於犯罪構
    成要件以外行為為加工，並無共同犯罪之意思，自不適用該
    責任共同原則，對於正犯所有供犯罪所用之物或犯罪所得之
    物，亦為沒收之諭知，最高法院89年度台上字第6946號固著
    有判決。然查，扣案之郵局帳戶存摺1本與印章1枚，名義人
    雖為鄭中義，實際上既經被告與「大胖」等人利用為被害人
    之匯款帳戶，應已為詐欺集團所取得，屬詐欺集團成員之共
    同正犯所有供犯罪所用之物，自應依法宣告沒收。
三、原審因而適用刑事訴訟法第299條第1項前段，刑法第28 條
    、第339條第1項、第38條第1項第2款，刑法施行法第1條之1
    、第2條前段等規定，並審酌被告年富力強，有工作之能力
    ，卻不思以正當途徑獲取金錢財物，而與「大胖」等人共為
    此詐騙他人之行為，被害人僅因其等之電話詐騙行為，即於
    一夕之間，損失達380萬元，雖其中之95萬元業經凍結，尚
    可請求返回，惟另285萬元勢將索償無門，是被告人所為之
    惡性實深，然被告無任何前案紀錄，自警詢時起，均坦承犯
    行，且依其所述與客觀卷內之事證觀之，其顯然亦僅為集團
    內聽從他人指示行事之一員，復尚未取得任何與「大胖」約
    定之報酬，及其於審理中陳述之犯罪動機等一切情狀，量處
    如原審判決主文所示之刑，其認事用法核無違誤，量刑亦屬
    允當，本件上訴為無理由，應予駁回。至選任辯護人請求為
    緩刑宣告一節，查被告於犯後，就被害人間未為任何賠償，
    現且因另案在押，不宜宣告緩刑，併予敘明。
四、據上論斷，應依刑事訴訟法第三百六十八條，判決如主文。
本案經檢察官丙○○到庭執行職務。
中　　華　　民　　國　　96　　年　　3　　月　　28　　日
            刑事第四庭    審判長法　官  洪  耀  宗
                                法　官  江  德  千
                                法　官  劉  登  俊
上列正本證明與原本無異。
不得上訴。
                                書記官  粘  銘  環
中　　華　　民　　國　　96　　年　　3 　　月　　29　　日
